【裁判字號】    96,上易,146
【裁判日期】    970319
【裁判案由】    分割共有物
【裁判全文】
臺灣高等法院高雄分院民事判決         96年度上易字第146號
上  訴  人  甲○○
訴訟代理人  紀錦隆律師
            郭寶蓮律師
視為上訴人  丁○○
訴訟代理人  乙○○
被上訴人    丙○○
輔  佐  人  戊○○
上列當事人間請求分割共有物事件，上訴人對於民國96年6月8日
臺灣高雄地方法院95年度訴字第2351號第一審判決提起上訴，本
院於97年3月5日言詞辯論終結，判決如下：
    主  文
原判決廢棄。
兩造共有坐落高雄縣梓官鄉○○段五地號，地目旱，面積一０七
三點六三平方公尺土地准予分割，分割方法為：如附圖一所示：
序號一地號五部分面積二二五點四五平方公尺歸視為上訴人丁○
○取得；序號二地號五－Ａ００一部分面積四００點八二平方公
尺歸被上訴人丙○○取得；序號三地號五－Ａ００二部分面積四
四七點三六平方公尺歸上訴人甲○○取得。
第一、二審訴訟費用由上訴人甲○○負擔三００分之一二五、視
為上訴人丁○○負擔三００分之六三、被上訴人丙○○負擔三０
０分之一一二。
    事實及理由
一被上訴人起訴主張：兩造共有坐落高雄縣梓官鄉○○段地目旱
  5 地號土地面積1,073.63平方公尺（下稱系爭土地），被上訴
  人與上訴人甲○○、視為上訴人丁○○應有部分分別為112/30
  0 、125/300 、63/300，而系爭土地就其使用目的並無不能分
  割之情形，兩造亦未訂立不予分割之期限，惟兩造就分割之方
  法無法達成協議，依法訴請裁判分割，請求依目前分管情形，
  由西至東依甲○○、丙○○、丁○○之排列順序予以原物分配
  等語。求為判決：兩造共有之系爭土地分割如原審判決附圖所
  示。（原審依被上訴人主張之分割方案分割系爭土地，經甲○
  ○提起上訴）於本院聲明：上訴駁回。
二上訴人甲○○則以：同意分割，系爭土地分管情形確如被上訴
  人提出之分割方案，惟其所有房屋占用甲○○應分得之東側土
  地約15坪，分割時應就被上訴人目前占用土地，劃分15坪，予
  以補償等語。於本院聲明如主文所示。
三視為上訴人丁○○則以：同意分割，系爭土地分管情形確如丙
  ○○提出之分割方案所示，但其所有房屋占用丁○○分管土地
  約20坪，分割時就丙○○目前占用土地，應劃分20坪予以補償
  ，並將該部分之房屋拆除等語置辯。於本院聲明如主文所示。
四兩造不爭執事項：
(一)系爭土地由被上訴人丙○○與上訴人甲○○、視為上訴人丁○
  ○共有，各應有部分分別為丙○○112/300 、甲○○125/300
  、丁○○63/300，而系爭土地就其使用目的並無不能分割之情
  形，兩造亦未訂立不予分割之期限，惟兩造就分割之方法無法
  達成協議。
(二)系爭土地目前分管情形由西至東依序為甲○○、丙○○、丁○
  ○，並同意以此分管位置分割系爭土地。
五協商兩造之爭點：系爭土地以何方案分割最符共有人之利益？
  經查：系爭土地使用分區為一般農業區，北方面臨20公尺赤崁
  東路、南方面臨計畫道路之農地，此有土地登記第二類謄本、
  地籍圖謄本、高雄縣岡山地政事務所95年11月3 日岡所二字第
  0950011409號函附土地複丈成果圖各一份在卷可稽（見原審95
  年度岡調字第37號卷第7 頁至第9 頁、原審卷第32頁至第33頁
  ）。又兩造於系爭土地各依分管之位置建築房屋一節，亦經原
  審及本院履勘現場無訛，有勘驗筆錄及附圖二所示現況複丈成
  果圖在卷可憑（見原審卷第27頁至第30頁、本院卷第48頁至第
  51頁、第57頁至第58頁），因此，依兩造現行使用狀況，附圖
  一所示分割方案乃可兼顧兩造現占有使用之位置。況且被上訴
  人僅主張勿拆除現已建築使用之房屋，而上開方案則以兩造已
  建房屋之分界線為分割線一節，亦經本院於現場履勘時囑託到
  場測量之地政人員以此測量繪圖明確，兩造復均同意以附圖一
  ，即高雄縣岡山地政事務所96年10月25日岡所二字第09600109
  78號函附複丈成果圖所示分割圖分割（見本院卷第72頁、第76
  頁）。是以，依附圖一所示方案分割，應較原審判決所示附圖
  方案分割，符合全體共有人之公平利益。
六綜上所述，本院審酌系爭土地之現有使用狀況、位置、兩造共
  有人之分割利益及分割後之使用等情，認本件系爭土地應以附
  圖一所示之分割方法，即序號1 地號5 部分面積225.45平方公
  尺歸視為上訴人丁○○取得；序號2 地號5-A001部分面積400.
  82平方公尺歸被上訴人丙○○取得；序號3 地號5-A002部分面
  積447.36平方公尺歸上訴人甲○○取得。原審依原判決書之附
  圖方案分割，致上訴人分得之土地呈不規則狀，有失公平，是
  以，上訴意旨指摘原判決不當，求予廢棄改判，為有理由，爰
  由本院將原判決廢棄，改判如主文第二項所示。
七據上論結，本件上訴為有理由，依民事訴訟法第450 條、第78
  條、第80條之1 ，判決如主文。
中    華    民    國    97    年    3     月    19    日
                            民事第四庭
                                審判長法官  蔡文貴
                                法      官  黃科瑜
                                法      官  謝靜雯
以上正本證明與原本無異。
本件不得上訴。
中    華    民    國    97    年    3     月    19    日
                                書  記  官   唐奇燕


司法院資訊處製作；財團法人民間司法改革基金會備份。
